【裁判字號】    89,上易,2552
【裁判日期】    891129
【裁判案由】    詐欺
【裁判全文】
臺灣高等法院臺中分院刑事判決          民國八十九年度上易字第二五五二號
    上  訴  人  臺灣臺中地方法院檢察署檢察官
    被      告  甲○○
右上訴人因被告詐欺案件，不服臺灣臺中地方法院八十九年度易字第八八一號，中華
民國八十九年九月廿七日第一審判決（起訴案號：臺灣臺中地方法院檢察署八十九年
度偵緝字第二一號），提起上訴，本院判決如左：
    主      文
上訴駁回。
    理      由
一、本案經本院審理結果，認第一審判決被告甲○○無罪，並無不當，應予維持，並
    引用第一審判決書記載之理由（如附件）。
二、查被告係為清償票款，一時缺錢，才向所認識之「星達豐工業有限公司」會計何
    淑麗借用手錶典當，而何淑麗於將所保管之公司所有一只勞力士手錶借予被告當
    時，被告已向其表明係為缺錢週轉之用，並告以三至五個月內可將原錶返還，此
    業據告訴人乙○○於偵查中供明，則何淑麗出借手錶之初，已知被告借用手錶之
    目的是為週轉資金，顯然何淑麗並無陷於錯誤而交付手錶之可言，至被告未依約
    在三至五個月內將原物歸還，據被告稱係因手頭不便所致，惟事後業與告訴人達
    成和解並清償十五萬元予告訴人，有和解書一紙附卷可稽，足見被告尚無詐欺之
    犯意，否則即無於事後為清償之可能，原審以查無確切之證據，足資證明被告有
    何詐欺犯行，而以犯罪不能證明，諭知無罪，並無不合，檢察官上訴仍執詞指摘
    原判決不當，非可採取，上訴為無理由，應予駁回。
三、據上論斷，應依刑事訴訟法第三百七十三條、第三百六十八條，判決如主文。
本案經檢察官朱朝亮到庭執行職務。
中      華      民      國    八十九     年     十一    月    二十九    日
                                  臺灣高等法院臺中分院刑事第二庭
                                        審判長法  官  羅  禮  政
                                              法  官  蔡  聰  明
                                              法  官  陳  欣  安
右正本證明與原本無異。
不得上訴。
                                              書記官  陳  秀  真
中      華      民      國    八十九     年     十一    月    三十      日
                                             Ｃ
臺灣臺中地方法院刑事判決                          八十九年度易字第八八一號
    公  訴  人  臺灣臺中地方法院檢察署檢察官
    被      告  甲○○  男三十歲（民國○○○年○月○日生）業工
                        住臺中市○○區○○里○○路○段八十二之三號
                        現住臺中縣太平市○○路二九五巷二十六號
                        身分證統一編號：Ｚ000000000號
右列被告因詐欺案件，經檢察官提起公訴（八十九年度偵緝字第二一號），本院判決
如左：
    主  文
甲○○無罪。
    理  由
一、公訴意旨略以：被告甲○○意圖為自己不法之所有，明知自己無償債能力，竟於
    八十七年初，在臺中市○○區○○路二段二七八號七樓「星達豐工業有限公司」
    ，向該公司職員何淑麗佯稱：需金錢週轉，先借手錶典當，只借幾天就還云云。
    何淑麗不疑有詐，即將何女所保管該公司所有之勞力士手錶一只借給甲○○，甲
    ○○取得手錶後，即拿到當鋪典當新臺幣（下同）三萬元，約定三個月內贖回。
    詎事後並未歸還手錶，三個月屆期，亦未贖回而流當，又避不見面，何淑麗始知
    受騙。因認被告涉犯刑法第三百三十九條第一項之詐欺取財罪嫌云云。
二、按犯罪事實應依證據認定之，無證據不得推定其犯罪事實，刑事訴訟法第一百五
    十四條定有明文。又認定不利於被告之事實，須依積極證據，苟積極證據不足為
    不利於被告事實之認定時，即應為有利於被告之認定，更不必有何有利之證據。
    此最高法院三十年上字第八一六號著有判例。另刑法第三百三十九條第一項詐欺
    取財罪之成立，以意圖為自己或第三人不法所有，以詐術使人將本人或第三人之
    物交付為要件。所謂以詐術，必須被詐欺人因其詐術而陷於錯誤，若其所用方法
    ，不能認為詐術，亦不致使人陷於錯誤，即不構成該罪，此最高法院四十六年台
    上字第二六０號亦著有判例。
三、本件公訴人認被告涉犯刑法第三百三十九條第一項之詐欺取財罪嫌，無非係以前
    開借錶典當之事實，業據被告坦承不諱，核與告訴人之代表人乙○○之指訴及證
    人何淑麗之證述情節相符，復有被告所書立之之收據一紙在卷可稽。被告向何淑
    麗借手錶典當，目的係為了渠向友人借支票向地下錢莊借款，取得三萬元以清償
    票款，是被告在借手錶時，顯然已無支付能力甚明，為其論據。惟訊據被告則堅
    決否認有何詐欺取財之犯行，辯稱：伊不是詐欺，伊是向何淑麗借女用勞力士手
    錶，當時伊向何淑麗表示欠地下錢莊錢，當時何淑麗本身沒有現金，伊有說會儘
    快還這錶，且伊有向何淑麗說這錶是要用來典當週轉的。因伊跟乙○○是好朋友
    ，所以何淑麗才會借給伊，而且何淑麗當時有追問理由，伊也有老實跟她講，後
    來伊是因為染上毒品所以才無法還錢，伊當初並沒有詐欺的意思，伊如有詐欺則
    當初就會將手錶死當等語。
四、本院查：（一）、本件證人即出借手錶之人何淑麗於檢察官偵訊時證稱：手錶甲
    ○○借走了他說他缺錢，向我借錢，我沒有錢借他，因閒聊中他知我有一只乙○
    ○的勞力士錶，他就叫我將手錶借給他幾天（詳見偵卷八十八年十一月十三日訊
    問筆錄）等語，參以告訴人乙○○於檢察官偵訊時亦陳稱：會計小姐（指何淑麗
    ）告訴我甲○○是向她借去週轉三到五個月（詳見偵卷八十八年十月十四日訊問
    筆錄）等情，足認被告上開所辯借錶時何淑麗當時有追問理由，伊也有老實跟她
    講乙節，應堪採信。又衡以常情，若由被告於借錶當時即坦言借錶週轉之時間長
    達三到五個月，及被告於典當當時僅活當三萬元（按該勞力士女用手錶原價約十
    五萬元）而非死當，從而被告於向何淑麗借錶之初始，是否有為自己不法所有之
    意圖，不無可疑。（二）、另被告實係先向何淑麗調借現金而非勞力士錶，且被
    告復亦於向何淑麗借錶當時，即向何淑麗言明其缺錢，依驗法則判斷，何淑麗於
    同意出借錶予被告之初既明知被告已有資金週轉不靈之情形，而何淑麗竟在被告
    未提出任何擔保及經徵詢物主即乙○○同意下，僅憑被告之言即出借價值不菲之
    勞力士手錶予被告，益見被告與何淑麗二人間早存在有信賴之基礎無誤。是以何
    淑麗於答應借予被告勞力士女用手錶之時，應非係因被告施用詐術而使其陷於錯
    誤始答應出借手錶無訛。參以被告於事後亦與告訴人乙○○達成和解且並清償十
    五萬元給告訴人，此有和解書一紙附卷可參，而告訴人乙○○於本院審理時亦當
    庭表示：我們當初是很好的朋友，被告就像我弟弟一樣，大家都很熟，何淑麗經
    管的金額很大，這錶在她眼裡，不算麼值錢，所以她就直接借給告，而且被告只
    借去活當三萬元，應該沒有要詐欺的意思（詳見本院八十九年九月十三日審判筆
    錄）等情，益徵被告於借用手錶之初時，應無為自己不法所有之意圖甚明。綜上
    諸情，本件被告既無意圖為自己不法之所有，而施詐術使人交付財物之情形存在
    ，核與刑法第三百三十九條第一項之詐欺取財罪之構成要件尚有未合，自不得僅
    憑告訴人因一時誤會所為之指訴即認被告涉犯詐欺取財之犯行，本件應純屬債務
    不履行之民事紛爭，本應循民事訴訟程序解決。此外，復查無其他積極證據足資
    證明被告有何詐欺取財之犯行，不能證明被告犯罪，揆諸首揭說明，自應諭知被
    告為無罪之判決，以免冤抑。
據上論斷，應依刑事訴訟法第三百零一條第一項，判決如主文。
本案經檢察官楊萬益到庭執行職務。
中      華      民      國      八十九      年    九    月    二十七    日
                                  臺灣臺中地方法院刑事第四庭
                                      法  官  許  旭  聖
右正本證明與原本無異。
如不服本判決，應於判決送達後十日內向本院提出上訴狀（應附繕本），上訴於臺灣
高等法院臺中分院。
                                      書記官
中      華      民      國      八十九      年    九    月     二十九   日


司法院資訊處製作；財團法人民間司法改革基金會備份。
